【裁判字號】    98,審訴緝,12
【裁判日期】    981118
【裁判案由】    違反槍砲彈藥刀械管制條例
【裁判全文】
臺灣士林地方法院刑事判決            98年度審訴緝字第12號
公  訴  人  臺灣士林地方法院檢察署檢察官
被      告  乙○○
指定辯護人  本院公設辯護人  甲○○
上列被告因違反槍砲彈藥刀械管制條例案件，經檢察官提起公訴
（98年度偵字第205號），本院判決如下：
    主  文
乙○○未經許可，持有可發射子彈具有殺傷力之改造手槍，處有
期徒刑參年貳月，併科罰金新臺幣伍萬元，罰金如易服勞役以新
臺幣壹仟元折算壹日。扣案仿BERETTA 廠84型半自動手槍換裝土
造金屬槍管之改造手槍壹枝（含彈匣壹個，槍枝管制編號：0000
000000號）沒收。
    事  實
一、乙○○明知可發射子彈具有殺傷力之改造手槍及具有殺傷力
    之非制式子彈，均為槍砲彈藥刀械管制條例所管制之物品，
    未經許可，不得無故持有，竟於民國97年12月8 日凌晨某時
    許，在臺北縣三重市○○路○○路咖啡店前，於其所有先前
    借予真實姓名年籍不詳綽號「黑狗」成年男子之汽車內，取
    得原為該綽號「黑狗」男子所有遺留在車上之可發射子彈具
    有殺傷力之仿BERETTA 廠84型半自動手槍換裝土造金屬槍管
    改造之手槍1 枝（含彈匣1 個，槍枝管制編號：0000000000
    號）及具有殺傷力由口徑9mm 制式空包彈組合直徑約9mm 金
    屬彈頭而成之非制式子彈1 顆後，未經許可而持有之，並將
    上開槍彈藏置於臺北市○○區○○街2 段202 巷2 弄6 號3
    樓友人住處內。嗣於97年12月12日晚上7 時50分許，警方據
    報前往上址查緝，經乙○○同意後進行搜索，當場於客廳地
    上之筆記型電腦手提包內扣得上開改造手槍1 枝及子彈1 顆
    ，始查悉上情。
二、案經臺北縣政府警察局移送臺灣士林地方法院檢察署檢察官
    偵查起訴。
    理  由
壹、證據能力部分：
一、按被告以外之人於審判外之陳述，雖不符刑事訴訟法第159
    條之1 至之4 等規定，而經當事人於審判程序同意作為證據
    ，法院審酌該言詞陳述或書面陳述作成時之情況，認為適當
    者，亦得為證據，刑事訴訟法第159 條之5 第1 項定有明文
    。本案證人陳維弘、湯安崧、蕭志建均為被告以外之人，其
    等於警詢時所為之陳述，雖屬被告以外之人於審判外之陳述
    ，然被告、本院公設辯護人與檢察官於本院審理中提示該項
    證據資料時，均表示同意作為證據，本院審酌上開證據作成
    時之狀況，認為並無不適當之情事，依刑事訴訟法第159 條
    之5 第1 項之規定，有證據能力。
二、又內政部警政署刑事警察局98年1 月19日刑鑑字第09701938
    70號槍彈鑑驗書固屬被告以外之人於審判外之書面陳述，惟
    上開鑑定書係內政部警政署刑事警察局實施鑑定之人員依專
    業知識經驗就送鑑事項，於例行之公務中，機械性陳述其判
    斷意見，記載於鑑驗通知書上以為證明具有殺傷力之情形，
    且查無顯不可信之情況，是上開鑑定書之性質為公務員職務
    上製作之證明文書，依刑事訴訟法第159 條之4 第1 款規定
    ，自亦有證據能力。
貳、實體部分：
一、上揭犯罪事實，業據被告乙○○迭於警詢、檢察官偵查中及
    本院準備程序期日、審理中坦白不諱（參見偵查卷第9 至13
    頁、第58至59頁，本院卷第32頁、第47至49頁），核與證人
    陳維弘、湯安崧、蕭志建分別於警詢中所證述之情節相符（
    參見偵查卷第14至27頁），並有有上開具有殺傷力仿BERETT
    A 廠84型半自動手槍換裝土造金屬槍管之改造手槍1 枝（含
    彈匣1 個，槍枝管制編號：0000000000號）及具有殺傷力直
    徑約9mm 金屬彈頭之非制式子彈1 顆扣案可佐。上開改造手
    槍及子彈經送內政部警政署刑事警察局以檢視法、性能檢驗
    法、試射法鑑驗後，結果略以：送鑑手槍1 枝（槍枝管制編
    號：0000000000號），認係改造手槍，由仿BERETTA 廠84型
    半自動手槍製造之槍枝，換裝土造金屬槍管而成，擊發功能
    正常，可供擊發適用子彈使用，認具殺傷力；送鑑子彈1 顆
    ，認係非制式子彈，由口徑9mm 制式空包彈組合直徑約9.0m
    m 金屬彈頭而成，經試射，可擊發，認具殺傷力等情，有該
    局98年1 月19日刑鑑字第0970193870號槍彈鑑驗書1 份附卷
    可佐（參見偵查卷第73至77頁）。從而，扣案上開改造手槍
    1 枝及非制式子彈1 顆均具有殺傷力，應甚明確。綜上事證
    ，本案事證明確，被告犯行堪予認定，自應依法論科。
二、核被告乙○○所為，係犯槍砲彈藥刀械管制條例第8 條第4
    項之未經許可持有可發射子彈具有殺傷力之改造手槍罪、同
    條例第12條第4 項之未經許可持有子彈罪。按未經許可持有
    槍、彈，其持有之繼續為行為之繼續，至持有行為終了時均
    論為一罪，不得割裂，則包括持有該槍、彈之行為，自亦為
    行為之繼續，其犯罪之完結須繼續至行為終了時為止，均只
    論為一罪而不得割裂。被告基於一個持有之犯意，以一持有
    行為同時觸犯前開2 罪名，為想像競合犯，應依刑法第55條
    之規定，從一重之未經許可持有可發射子彈具有殺傷力之改
    造手槍罪處斷。爰審酌被告持有上開改造手槍及非制式子彈
    之犯罪動機及目的，其持有槍、彈之行為對社會安全秩序造
    成之危害程度，惟其犯後均能坦承犯行，態度尚稱良好，兼
    衡其品行、智識程度、家庭經濟狀況等一切情狀，量處如主
    文所示之刑，並就罰金部分諭知易服勞役之折算標準，以示
    儆懲。扣案具有殺傷力之仿BERETTA 廠84型半自動手槍換裝
    土造金屬槍管之改造手槍1 枝（含彈匣1 個，槍枝管制編號
    ：0000000000號），依法不得持有，屬違禁物，應依刑法第
    38條第1 項第1 款規定宣告沒收。至扣案直徑約9mm 金屬彈
    頭之非制式子彈1 顆經試射結果，可擊發，固具殺傷力，惟
    於試射擊發後，所剩彈殼、彈頭已不具有子彈之功能，當非
    違禁物，故不為沒收之諭知。另其他扣案之物品不但非屬管
    制槍、彈之違禁物，而且非屬槍砲主要組成零件，此有上開
    槍彈鑑定書在卷可憑，並為公訴人電詢鑑定人之電話紀錄表
    在卷可查，已為公訴人不起訴處分在案，自不能宣告沒收，
    附此敘明。
三、末按，刑法第59條固規定：犯罪之情狀顯可憫恕，認科以最
    低度刑仍嫌過重者，得酌量減輕其刑，惟本條必於犯罪之情
    狀，在客觀上足以引起一般同情，認為即予宣告法定低度刑
    期，猶嫌過重者，始有其適用。本件被告固於偵、審程序中
    均坦承上開持有槍彈犯行，態度良好，且依被告所供，其係
    於某日無意間發現先前借予綽號「黑狗」男子之汽車停放路
    邊，其逕自取回該車後始發現車上遺留有該名綽號「黑狗」
    男子所有裝有前揭槍彈之包包，又因其與「黑狗」不甚熟識
    ，亦不知如何與之連絡，始暫時將上揭槍彈等物品攜至友人
    住處，欲尋求友人協助查詢「黑狗」之下落，其持有上揭槍
    彈之時間僅4 日，期間亦未曾持上揭槍彈進行試射或借予他
    人使用，更未隨身攜帶外出而持以為不法犯罪行為等語，惟
    查，被告持有上揭槍彈之時間，據被告所供為4 日，期間不
    短，且被告經查獲所持有相關槍彈之物品，數量不少，雖經
    內政部警政署刑事警察局鑑驗結果僅本案系爭改造手槍1 枝
    及非制式子彈1 顆具有殺傷力，有該局98年1 月19日刑鑑字
    第0970193870號槍彈鑑驗書1 份附卷可佐，惟被告既稱係在
    偶然取車之情況下發現綽號「黑狗」男子所遺留之槍彈1 批
    ，且其與綽號「黑狗」之男子不甚熟識，無法與之聯絡，衡
    諸一般常情，理當立即報警處理並將拾獲之槍彈報繳警方，
    詎被告竟反其道而行，未經許可即私自持有所拾獲之來路不
    明槍彈，且將槍彈攜至友人住處藏放，顯已使他人之生命安
    全處於相當程度之危險狀態中，依其犯罪情狀觀之，非屬輕
    微，客觀上不足以引起一般同情，且無堪資憫恕之處，縱處
    以法定最低刑度尚非過重，亦符合罪刑相當之比例原則。雖
    本院公設辯護人為被告辯稱：被告乃因遭友人牽累，於非自
    願之情形下，始持有涉案槍彈，因未及時處理，致誤觸法網
    ，且無違反槍砲彈藥刀械管制條例之不良前科紀錄，亦未曾
    受有期徒刑以上刑之宣告，請求依刑法第59條規定對被告減
    輕其刑，並為緩刑宣告之諭知等語，惟本院考量前情，再衡
    被告另有妨害自由前科，足見槍彈藏於其身，難保無持以為
    不法犯罪行為之可能，況時下槍枝氾濫嚴重，影響社會安寧
    甚鉅，不宜輕縱，是本院公設辯護人前開所請，礙難准許，
    併此敘明。
據上論斷，應依刑事訴訟法第299 條第1 項前段，槍砲彈藥刀械
管制條例第8 條第4 項、第12條第4 項，刑法第11條前段、第55
條、第42條第3 項、第38條第1 項第1 款，判決如主文。
本案經檢察官蔡元仕到庭執行職務。
中    華    民    國    98    年    11    月    18    日
                  刑事第一庭審判長法  官  雷雯華
                                  法  官  吳祚丞
                                  法  官  王沛雷
以上正本證明與原本無異。
如不服本判決，應於收受判決後10日內向本院提出上訴書狀，並
應敘述具體理由；其未敘述上訴理由者，應於上訴期間屆滿後20
日內向本院補提理由書（均須按他造當事人之人數附繕本）「切
勿逕送上級法院」。
                                  書記官  陳麗津
中    華    民    國    98    年    11    月    18    日
本案論罪科刑法條全文：
槍砲彈藥刀械管制條例第8 條4 項
未經許可，持有、寄藏或意圖販賣而陳列第1 項所列槍枝者，處
3 年以上10年以下有期徒刑，併科新臺幣700 萬元以下罰金。
槍砲彈藥刀械管制條例第12條第4 項
未經許可，持有、寄藏或意圖販賣而陳列子彈者，處5 年以下有
期徒刑，併科新臺幣300 萬元以下罰金。


司法院資訊處製作；財團法人民間司法改革基金會備份。
